【裁判字號】    98,軍上,18
【裁判日期】    980707
【裁判案由】    違反職役職責
【裁判全文】
臺灣高等法院刑事判決                  98年度軍上字第18號
上  訴  人
即  被  告  甲○○
上訴人因違反職役職責案件，不服國防部高等軍事法院98年度上
訴字第28號，中華民國98年5月11日第一審判決（起訴案號：國
防部北部地方軍事法院檢察署98年偵緝字第001號），提起上訴
，本院判決如下：
    主  文
上訴駁回。
    理  由
按軍事審判法第181條第5項規定，被告不服高等軍事法院宣告有
期徒刑之上訴判決者，得以判決違背法令為理由，向高等法院提
起上訴。是不服高等軍事法院有期徒刑判決而向高等法院提出上
訴者，非以原判決違背法令為理由者不得為之，此為其上訴之法
定要件。若上訴理由狀並未依據卷內訴訟資料，具體指摘原判決
不適用法則或如何適用不當，或所指摘原判決違法情事，顯與法
律規定得為向高等法院提出上訴之上訴理由之違法情形，不相適
合時，均應認為其上訴為違背法律上之程式，予以駁回，此觀諸
軍事審判法第179條、刑事訴訟法第395條前段之規定至明。本件
原判決認定上訴人即被告甲○○（民國96年3月27日入伍，陸軍
第2014梯次，96年5月29日核定轉服志願役）係前開單位一兵迫
擊砲，緣97年7月11日18時自台灣駐地休假離營，應於同年月13
日20時返營銷假，屆時竟以不適應部隊生活及個人投資負債為由
，意圖長期脫免職役，逾假未歸潛逃在外，匿居臺北縣、市一帶
，賴個人積蓄、打零工及乞討維生，案經國防部中部地方軍事法
院檢察署發布通緝後，又於97年12月間另犯竊盜罪，經臺灣板橋
地方法院判處拘役40日，如易科罰金以新臺幣1千元折算1日（尚
未執行），迄98年2月10日15時20分許，始由憲兵司令部板橋憲
兵隊及花蓮憲兵隊共同在臺北縣蘆洲市○○路116號前緝獲，解
送國防部北部地方軍事法院檢察署軍事檢察官偵結起訴等，業經
原審審據被告甲○○對其在上揭時、地，基於長期脫免職役之意
圖，逾假未歸潛逃在外等節，業已坦白承認（見上訴卷第27頁、
第31頁至第38頁）。另調查發現，被告自97年7月13日20時起假
滿未歸，至98年2月10日15時20分許在臺北縣蘆洲市○○路116號
為憲兵隊緝獲前，長期匿居臺北縣、市一帶，賴個人積蓄、打零
工及乞討維生，並無具體返營計畫，亦非主動投案，且單位輔導
長魏正吉2次電話勸其返營時，均明確表示不想續服志願役，並
斷絕與單位及家本聯聲等情，不惟被告自白承認（見第一審卷第
32頁、上訴卷第33頁），並有證人即陸軍特種作戰指揮部特種作
戰第六營第二連輔等長魏正吉具結證述筆錄（見國防部中部地方
軍事法院檢察署偵卷第42至43頁、國防部北部地方軍事法院檢察
署偵卷第40至41頁)，並有陸軍特種作戰指揮部特種作戰第六營9
7年7月17日陸航翡戰字第0970000165號函所附離營通報、案件調
查報告及兵籍表影本、國防部中部地方軍事法院檢察著97年7月2
1日國偵中檢字第0970002013號函所附甲○○通緝書影本（見國
防部中部地方軍事法院檢察署偵卷第4至15頁、第20至23頁)、板
橋憲兵隊憲隊板橋字第0989000072號解送人犯報告書及案件移送
書、國防部北部地方軍事法院檢察署通緝被告歸案證明書、陸軍
特種作戰指揮部特種作戰第六營第二連甲○○請（例休）假報告
單（見國防部北部地方軍事法院檢察署第2至5頁、第27頁、第43
頁)在卷可憑。綜上，被告甲○○離去職役之行為，顯係基於長
期脫免職役之意圖，足堪認定。核被告所為，已構成陸海空軍刑
法第39條第1項前段「意圖長期脫免職役而離去職役」罪。又按
事實審之軍事法院就量刑之輕重，於審判上本有自由裁量之權，
如已斟酌刑法第57條各款所列情狀，而未逾越法定刑度，即非
當事人所能強求。第一審認被告犯罪事證明確，適用陸海空軍刑
法第39條第1項前段規定，並審酌被告僅高中肄業，智慮淺薄，
因不適應部隊生活及個人債累，即率爾逾假棄役潛逃，又於潛逃
期間另犯竊盜罪，經臺灣板橋地方法院判處拘役40日，如易科罰
金以新臺幣1千元折算1日（此有國防部北部地方軍事法院檢察署
98年2月13日被告刑案資料前科查註表，附於國防部北部地方軍
事法院檢察署偵卷第36頁可憑)，法紀觀念淡薄，到案後態度良
好，尚有悔意等一切情狀，認國防部北部地方軍事法院於法定本
刑5年以下有期徒刑之範圍內，量處有期徒刑10月，其認事用法
，均無不合，量刑亦屬允當，乃認被告上訴為無理由，本件原判
決維持第一審論處被告罪刑之判決，駁回其在第二審之上訴，已
詳敘其所憑之證據及認定之理由，從形式上觀察，原判決並無認
定事實不憑證據或理由不備等違法之情事存在，上訴人甲○○上
訴意旨略以原審未審酌刑法第57條第1項第1款犯罪動機、目的及
刑法第57條第1項第4款犯罪行為人之生活狀況，判決中亦未載明
，原審判決顯有違背法令之情形云云，惟原審維持第一審論處被
告罪刑之判決，駁回其在第二審之上訴，已詳敘其所憑之證據及
認定之理由並已審酌刑法第57條所規定之情狀，從形式上觀察，
原審判決亦無任何違背法令之處，所處之刑亦屬適當，難指違法
。又按關於刑之量定，係實體法上賦予法院得為自由裁量之事項
，倘其未有逾越法律所規定之範圍，或濫用其權限，即不得任意
指摘為違法，以為第三審上訴之理由，上訴人上訴意旨，徒就原
審已明確論述之事項，再行爭執，顯未依據卷內既有訴訟資料指
摘或表明原判決量刑有何不當或違背法令之情形，自非適法之上
訴理由，依照首揭說明，上訴人之上訴顯不合法，應予駁回。
據上論結，應依軍事審判法第206條第1項但書，刑事訴訟法第39
5條前段判決如主文。
中    華    民    國    98    年    7     月    7     日
                  刑事第九庭  審判長法  官  陳貽男
                                    法  官  周盈文
                                    法  官  許宗和
以上正本證明與原本無異。
不得上訴。
                                    書記官  林淑貞
中    華    民    國    98    年    7     月    8     日


司法院資訊處製作；財團法人民間司法改革基金會備份。
